【裁判字號】    98,交聲,1725
【裁判日期】    980520
【裁判案由】    違反道路交通管理處罰條例聲明異議
【裁判全文】
臺灣臺北地方法院交通事件裁定        98年度交聲字第1725號
原處分機關  臺北市交通事件裁決所
異  議  人
即受處分人  松德交通有限公司
法定代理人  乙○○
上列受處分人因違反道路交通管理處罰條例案件，對於臺北市交
通事件裁決所98年4 月28日為之處分（原處分：北市裁罰字第裁
22-A00XE4573號），聲明異議，本院裁定如下：
    主  文
異議駁回。
    理  由
一、原處分意旨略以：受處分人松德交通有限公司（下稱松德通
    司）所有車號372-CA號營業用小客車，於民國98年1月5日18
    時24分許，在臺北市○○路與忠孝西路1段路口，為警發現
    將車牌借予車號266-MW營業用小客車使用，當場攔停舉發，
    依道路交通管理處罰條例第12條第1項第5款、第2項之規定
    ，處罰鍰新臺幣（下同）5,400元及吊銷牌照等語。
二、異議意旨略以：該車實係靠行司機吳榮振所有，吳榮振雖懸
    掛異議人所有372-CA號車牌於其所有車牌應為266-MW號之車
    輛而駕駛，於上開時地為警查獲，但該違規行為係吳榮振所
    為，員警已對吳榮振之同一違規行為開立罰單，自不應就同
    一行為事實對異議人再依同一條款規定，重複開單，原處分
    違反一事兩罰禁止之規定；且員警查扣之其中一面372-CA車
    牌竟遺失，該員警應交出好讓異議人可以結案云云。
三、按牌照借供他車使用或使用他車牌照行駛，處汽車所有人
    3,600元以上10,800元以下罰鍰；前項第5款至第7款之牌照
    吊銷之，道路交通管理處罰條例第12條第1項第5款及同條第
    2項定有明文。核該條文禁止使用他車牌行駛，乃在確認車
    輛及車籍之使用，維持行政管理秩序，況車牌懸於車上歸所
    有人使用保管，故逕行處罰汽車所有人，此於同條第2項並
    吊銷第5款牌照之規定自明。且前
    開規定，係就「牌照借供他車使用」及「使用他車牌照行駛
    」之行為分別予以處罰，二者受罰主體不同，目的有別，處
    罰要件亦異，自得分別予以處罰，合先敘明。
四、經查：本件關係人吳榮振駕駛所有車號266-MW號汽車，其上
    懸掛異議人松德公司所有車牌372-CA號，於98年1月5日18時
    24分許，在臺北市○○路與忠孝西路1段路口，經臺北市政
    府警察局中正第一分局交通分隊員警當場攔停，以駕駛人吳
    榮振懸掛他車車牌之違規行為，製單舉發；另就受處分人松
    德公司所有車牌372-CA借供吳榮振使用之行為，違反道路交
    通管理處罰條例第12條第1項第5款，亦予以舉發等事實，有
    臺北市政府警察局違反道路交通管理事件通知單等件在卷可
    查。及關係人吳榮振亦向本院陳稱：「我的車子車牌372-CA
    ，我當天被警察攔停的時候我是開266-MW的牌的車子，這部
    車是我去買來沒牌的車，所以我就把我的車牌掛上去，原來
    372- CA的車子因為太老舊我就沒有開。警察當時是扣我兩
    塊372- CA的，我現在要辦理報廢要將這兩塊372-CA的車牌
    繳回去。但是警察說他們是扣一塊372-CA，一塊266-MW的車
    牌，所述不實，讓我不能去辦理報廢，但對於我當天違規應
    繳的罰款我沒有意見。」等語，故吳榮振就前揭違規事實亦
    不爭執。另證人甲○○即本件開單員警，於本院審理時亦證
    稱：「（本案舉發經過？）98年1月5日下午6點多，我在館
    前路及忠西路1段執行交整勤務，有看到一部計程車在等紅
    燈，它從館前路往北的方向過來，我就隨機用我的掌上型電
    腦查詢，結果發現這部計程車它所掛的車牌和它資料上所顯
    示的車型是不一樣的，十秒鐘資料就下來了，車還沒有走，
    我就上去舉發，並且再查詢一次跟駕駛人確認，駕使人也承
    認它所掛的車牌不是這部車應有的車牌。」等語。是本件異
    議人確有將車牌372-CA號借供他人使用之違規事實，堪予認
    定。原處分機關就吳榮振使用他車牌照行駛之行為，及異議
    人將牌照借供他人使用等二個行為，分別予以裁罰，並吊銷
    異議人所有車牌之處分，依前揭意旨，並無違法不當。
五、至關係人吳榮振另陳明異議理由謂：當日員警查扣之2面車
    牌都372-CA號車牌，但警察局回函稱查扣的車牌2面分別是
    372-CA號、266-MW號遺失，是警察寫錯了，伊罰款已經繳了
    ，但是分局說警察只有扣一塊372-CA號車牌，伊拿不出另一
    塊372-CA號車牌，這樣伊無法再申請新的計程車牌照營業云
    云；及臺北市政府警察局中正第一分局於回覆異議人最初申
    訴時亦指稱本案由警方代保管之車牌係372-CA號、266-MW號
    等語，有該局98年3月25日北市警中正一分交字第098305504
    00號函一份在卷可稽（見本院卷第9頁）。惟查：本件舉發
    員警即證人甲○○當日查扣代保管之車牌兩面均為「372-CA
    」號之事實，迭據證人甲○○到庭證述明確，其證稱：「（
    你當場有沒收他的車牌？）有，我代保管，是兩面，號碼都
    是372-CA。」、「（為什麼你舉發單上會寫成372-CA、266-
    MW各扣一面，而且中正一分局在98年3月25日的回函也說，
    警方是扣這兩個號碼兩面，有何意見？）卷內手寫的通知單
    ，因為電腦印不出來，我才會把兩個車號都寫上去，因為兩
    個車號都要處罰，而我給車主的存根聯是寫扣得372-CA，我
    給監理站的函也有註記扣的牌是372-CA兩面，中正一分局發
    這個函並沒有來跟我確認，可能是他們誤會了，而且我剛剛
    去我的電腦查，資料上也顯示372-CA號牌是在豐原監理站保
    管中。異議人應該是可以正常去辦他的手續。」等語。據此
    說明，異議人此部分所指雖非無理由，惟應由異議人另循行
    政途徑同警方說明辦理，其執此向本院聲明異議請求救濟，
    則無理由，併予敘明。
六、綜上所述，受處分人既有上開將其所有牌照借供他車使用之
    違規行為，原處分機關依前揭道路交通管理處罰條例第12條
    第1項第5款、第2項及違反道路交通管理事件統一裁罰基準
    表之規定，裁處受處分人罰鍰5,400元，並吊銷牌照，核無
    違誤，本件受處分人之異議為無理由，應予駁回。
據上論斷，應依道路交通案件處理辦法第19條，裁定如主文。
中    華    民    國    98    年    5    月    20    日
                        交通法庭  法  官  孫惠琳
上正本證明與原本無異。
如不服本裁定，應於裁定送達後5日內向本院提出抗告狀。
                                  書記官  郭錦賢
中    華    民    國    98    年    5    月    20    日


司法院資訊處製作；財團法人民間司法改革基金會備份。
